臺灣嘉義地方法院刑事判決　　　　　　　　　　　　　九十三年度訴字第一四二號
　　公　訴　人　臺灣嘉義地方法院檢察署檢察官
　　被　　　告　戊○○
　　選任辯護人　何永福律師
右列被告因違反槍砲彈藥刀械管制條例案件，經檢察官提起公訴（九十二年度偵字第
四七七六號），本院判決如左：
    主  文
戊○○未經許可，持有其他可發射子彈具有殺傷力之改造手槍，處有期徒刑壹年陸月
，併科罰金新臺幣拾萬元，罰金如易服勞役，以新臺幣玖佰元即銀元佰元折算壹日
；緩刑肆年，緩刑期內付保護管束。扣案之改造手槍壹枝（含彈匣壹個，槍枝管制編
號0000000000）、子彈伍顆均沒收。
    事  實
一、戊○○於民國（下同）九十二年七月九日晚間，搭乘由甲○○（未據起訴）所駕
    駛車牌號碼不詳之機車，共同前往嘉義縣水上鄉柳林村柳子林四七之十九號「寶
    貝聯誼會」聚餐飲酒，嗣於同日晚上九時許，在該聯誼會之ＫＴＶ包廂內，甲○○因細故與在場之友人丙○○發生爭執，旋至其所駕駛、停放於該聯誼會外之上
    開機車行李箱內取出預藏於皮包中之具有殺傷力仿ＢＥＲＥＴＴＡ廠半自動手槍
    製造之金屬玩具手槍換裝土造金屬槍機、槍管而成之改造手槍（槍枝管制編號0
    000000000）一枝、具有殺傷力土造金屬彈殼加裝直徑約八點八ｍｍ金
    屬彈頭而成之改造子彈七顆，並攜至該聯誼會大廳內，戊○○見狀因恐事態嚴重
    ，隨即上前將該等槍彈搶下，惟戊○○明知該等具殺傷力之改造手槍、子彈，非
    經中央主管機關許可，不得無故持有，竟仍將上開手槍（內含彈匣一個、彈匣內
    有上開子彈五顆、其中一顆已上膛）插放於腰際，另二顆子彈則藏放於渠所著之
    長褲左口袋中，未經許可而非法持有上開槍彈。嗣於同日晚上九時二十分許，為
    警據報前往上址大廳，當場查獲並扣得戊○○丟入身旁垃圾桶內之上開手槍一枝
    及其內子彈五顆；嗣至警局後，被告始另交出藏放在渠所著長褲左口袋內之上開
    子彈二顆。
二、案經嘉義縣警察局水上分局報告臺灣嘉義地方法院檢察署檢察官偵查起訴。
    理  由
一、右揭事實，業據被告戊○○於警局初詢時供稱：確於右揭時、地持有上開槍彈始
    為警查獲等語（見警卷第一至六頁）；檢察官偵查中及本院審理時均自陳：上開
    槍彈非伊所有，係甲○○藏放於其所駕駛之上開機車並攜至「寶貝聯誼會」，嗣
    因細故與在場之友人丙○○發生爭執，即至停放於該聯誼會外之該機車行李箱內
    取出上開槍彈，伊因恐有人受傷，始將該等槍彈搶下而持有迄為警查獲等語明確
    （見偵卷第五至七頁、第四○至四三頁、第四七至五○頁、第五七至六○頁、第
    七一至七二頁、本院卷第二○至二五頁、第五七至五八頁、第八八至八九頁、第
    一七○頁、第一九○至二○六頁），經核與證人即嘉義縣警察局水上分局柳林派
    出所承辦員警何能富、侯柔丞於檢察官偵查中均結證稱：查獲當天確目睹被告自
    其後右腰際將扣案之上開改造手槍丟進垃圾桶，而上開改造子彈二顆係被告至警
    局始交出等語（見偵卷第六四至六六頁）相符。另查，證人丁○○於本院審理時
    亦結證稱：「（案發當天是否和被告、甲○○在現場）我是後來才去。」、「（
    案發當天是否有人和你們發生爭執）有，被告和甲○○、與一個叫國華【指丙○○】的人發生爭執。」、「（你曾於本院證稱槍是甲○○拿出來的）我只有看到
    包包沒有看到槍。」、「（你看到的包包是誰拿的）甲○○拿的。」、「（被告
    有無拿包包）沒有拿。」、「（被告從ＫＴＶ包廂出來時，腰際有無插槍）沒有
    看到。」、「（檢察官問：在何處被告將槍插在腰際）在門外【指該聯誼會】。
    」、「（檢察官問：你在包廂內有無看到甲○○拿包包）無。」、「（檢察官問
    ：何時看到包包）那是後來出來的時候，即我在牽車時，看到甲○○打開他的行
    李箱拿一個包包出來。」、「（檢察官問：你看到甲○○拿包包出來時，你有無
    走過去）我有走過去大約一分鐘，看到被告身上有槍，當時甲○○包包有拿在身
    上。」、「（檢察官問：甲○○先走過去拿包包還是你先走過去）他先走過去我
    才跟著他過去，差他沒有幾步，沒有幾公尺。」、「（檢察官問：你走過去時是
    否看到被告腰際插槍）是。」、「（被告當天穿長袖還是短袖）沒有穿外套，但
    是不知道穿長袖還是短袖。」等語（見本院卷第一九三至二○五頁）；綜觀證人
    丁○○證述之內容可知，被告當時並未著外套，且從該聯誼會ＫＴＶ包廂內出來
    時，後未見被告腰際有插槍，係在該聯誼會門外見到甲○○自上開機車行李箱內
    取出包包後，隨即見到被告身上有插槍，則證人丁○○於被告自ＫＴＶ包廂內出
    來時，尚未見被告身上有上開槍彈，係於甲○○至其機車之行李箱內取出上開皮
    包後之短暫時間內，旋見被告腰際插槍，衡諸常情，該等槍彈自不可能憑空出現
    ，足徵確係甲○○將該等槍彈藏放於上開機車行李箱內皮包中，並攜至該聯誼會
    甚明，從而，更足佐被告供稱：上開槍彈非渠所有，係甲○○藏放於其所駕駛之
    上開機車並攜至「寶貝聯誼會」，嗣因故與人發生爭執而將上開槍彈取出，渠因
    恐甲○○持槍傷人，始奪下其持有之上開槍彈等語應屬真確，足資採認。此外，
    復有嘉義縣警察局水上分局搜索扣押筆錄、扣押物品收據、扣押物品目錄表、扣
    押書各一份、查獲現場採證照片二幀（見警卷第七至十二頁）、扣押物品清單（
    見偵卷第三四頁、本院卷第九頁）、扣案之上開改造手槍一枝、改造子彈七顆等
    物附卷足憑。又上開扣案槍彈經送內政部警政署刑事警察局鑑定結果認：「一、
    送鑑改造手槍一枝（槍枝管制編號0000000000號），認係由仿ＢＥＲ
    ＥＴＴＡ廠半自動手槍製造之金屬玩具手槍換裝土造金屬槍機、槍管而成之改造
    手槍，可擊發適用之子彈，認具殺傷力。二、送鑑改造子彈七顆，認均係由土造
    金屬彈殼加裝直徑約八點八ｍｍ金屬彈頭而成之土造子彈，經取樣二顆實際試射
    結果，均可擊發，認均具殺傷力。」等情，有該局九十二年九月十六日刑鑑字第
    ○九二○一三二七九九號鑑驗通知書及附件一份在卷可稽（見偵卷第十三至十七
    頁），堪認被告自白與事實相符，應可採信。綜上所述，本案事證已臻明確，被
    告非法持有扣案槍彈犯行，堪以認定。
二、核被告所為，係犯槍砲彈藥刀械管制條例第十一條第四項之未經許可，持有其他
    可發射子彈具有殺傷力之改造手槍罪及同條例第十二條第四項之未經許可，持有
    子彈罪。被告以一持有行為，同時觸犯上開二罪名，為想像競合犯，應依刑法第
    五十五條規定，從一重論以未經許可，持有其他可發射子彈具有殺傷力之改造手
    槍罪。爰審酌被告並無任何前案紀錄，此有臺灣嘉義地方法院檢察署刑案資料查
    註紀錄表及臺灣高等法院被告全國前案紀錄表各一份在卷可稽，素行良好、國中
    畢業之智識程度、現正服役中、持有具殺傷力之上開改造槍彈造成社會治安之潛
    在性危險，惟持有期間並未另有非法行為，係為避免友人持槍傷人始持有槍彈、
    動機單純，持有期間非長及犯罪後自白犯行、配合警方辦案、態度良好等一切情
    狀，量處如主文所示之刑，併科罰金部分，並諭知易服勞役之折算標準，以示懲
    儆。又被告前未曾受有期徒刑以上刑之宣告，已如前述，其因一時失慮，致罹刑
    章，於犯後坦承犯行，深表悔意，經此刑之宣告後，應知警惕，信無再犯之虞，
    本院因認暫不執行其刑為適當，併予宣告緩刑四年，用啟自新；另被告明知上開
    扣案之槍彈係屬違禁物，未經許可不得持有，竟鋌而走險而非法持有至為警查獲
    ，足見渠法紀觀念淡簿，有施以教育之必要，爰諭知緩刑期內付保護管束，以資
    矯治。又扣案之上開具有殺傷力之改造手槍一枝（含彈匣一個）及子彈五顆，均
    屬違禁物，應依刑法第三十八條第一項第一款規定，予以宣告沒收；至其餘業經
    試射之改造子彈共計二顆，原雖具殺傷力，然已試射擊發而喪失子彈之效能，不
    再具有殺傷力，已失其違禁物性質，爰均不予宣告沒收，附此敘明。
三、至被告雖於本院審理中陳稱：渠持有上開槍彈係為防止他人受傷而為之緊急避難
    行為云云。惟按刑法第二十四條第一項前段緊急避難，以因避免自己或他人生命
    、身體、自由、財產之緊急危難而出於不得已之行為為要件，所謂不得已之行為
    ，即其行為之取捨，只此一方，毫無選擇餘地，或選擇之可能性者而言。如緊急
    危難發生之際，尚有其他方法可以避免自己或他人權益之危害者，即難謂為不得
    已（最高法院九十二年度台上字第四五○○號判決要旨參照）；查被告已於檢察
    官偵查中自承持有上開扣案手槍約半小時（見偵卷第五八頁），則被告自甲○○
    手中搶下上開槍彈後，長達半小時之時間內，顯有其他方法可以避免自己或他人
    權益之危害，被告竟捨而不為，復繼續持有之，揆諸前揭說明，此等持有行為顯
    難謂為不得已之行為，而與緊急避難行為之要件顯不相符，是被告此部分之陳稱
    ，即屬無據。另檢察官雖於本院審理中聲請傳喚證人乙○○，惟本案事證已臻明
    確，該證人已無傳喚之必要；而甲○○非法持有上開槍彈之犯行，未據起訴，宜
    另由檢察官為適法之偵辦，均併予敘明。
據上論斷，應依刑事訴訟法第二百九十九條第一項前段，槍砲彈藥刀械管制條例第十
一條第四項、第十二條第四項，刑法第十一條前段、第五十五條、第四十二條第二項
、第七十四條第一款、第九十三條第一項、第三十八條第一項第一款，罰金罰鍰提高
標準條例第二條，現行法規所定貨幣單位折算新臺幣條例第二條，判決如主文。
本案經檢察官古富祺到庭執行職務。
中      華      民      國   九十三    年     十一     月     十八     日
                              臺灣嘉義地方法院刑事第一庭
                                           審判長法  官  許  進  國
                                                 法  官  林  坤  志
                                                 法  官  游  悅  晨
右正本證明與原本無異。
如不服本判決，應於判決送達後十日內向本院提出上訴狀( 應附繕本 )。告訴人或被
害人如對於本判決不服者，應具備理由請求檢察官上訴，其上訴期間之計算係以檢察
官收受判決正本之日期為準。
中      華      民      國    九十三    年     十一     月     十八     日
                                                 書記官  陳  湘  蓉
附錄法條：
槍砲彈藥刀械管制條例第十一條
未經許可，製造、販賣或運輸第四條第一項第一款所稱其他可發射金屬或
子彈具有殺傷力之各式槍砲者，處五年以上有期徒刑，併科新臺幣一千萬
元以下罰金。
未經許可，轉讓、出租或出借前項所列槍砲者，處三年以上十年以下有期
徒刑，併科新臺幣七百萬元以下罰金。
意圖供自己或他人犯罪之用，而犯前二項之罪者，處無期徒刑或七年以上
有期徒刑，併科新臺幣一千萬元以下罰金。
未經許可，持有、寄藏或意圖販賣而陳列第一項所列槍砲者，處一年以上
七年以下有期徒刑，併科新臺幣七百萬元以下罰金。
第一項至第三項之未遂犯罰之。
槍砲彈藥刀械管制條例第十二條
未經許可，製造、販賣或運輸子彈者，處一年以上七年以下有期徒刑，併
科新台幣五百萬元以下罰金。
未經許可，轉讓、出租或出借子彈者，處六月以上五年以下有期徒刑，併
科新台幣三百萬元以下罰金。
意圖供自己或他人犯罪之用，而犯前二項之罪者，處三年以上十年以下有
期徒刑，併科新台幣七百萬元以下罰金。
未經許可，持有、寄藏或意圖販賣而陳列子彈者，處五年以下有期徒刑，
併科新台幣三百萬元以下罰金。
第一項至第三項之未遂犯罰之。
